臺灣基隆地方法院刑事判決　　　　　　 96年度交易字第100號
公　訴　人　臺灣基隆地方法院檢察署檢察官
被　　　告　甲○○
上列被告因過失傷害案件，經檢察官提起公訴（96年度偵字第
3863號），本院判決如下︰
    主  文
甲○○因過失傷害人，處拘役貳拾日，如易科罰金，以新台幣壹
仟元折算壹日。
    事  實
一、甲○○於民國96年5 月27日下午5 時30分許，駕駛車號CSQ-
    215 號重型機車沿基隆市「喜市社區○○○區○道路往社區
    內方向行駛，行經基隆市○○路85巷14號前社區地下停車場
    出入口時，適遇1 部自小客車自該停車場駛出，本應注意行
    經人車擁擠處所，應減速慢行，作隨時停車之準備，且應注
    意車前狀況，隨時採取必要之安全措施，而依當時情形，天
    候晴、屬日間光線、路面乾燥無缺陷，客觀上並無不能注意
    之情事，竟疏未減速慢行，未及停車，而向左方行駛以閃避
    該自小客車，適丙○○騎乘車號K7K-333 號之重型機車尾隨
    上開自小客車駛出地下停車場，疏未停讓主線車道直行車輛
    即貿然左轉往社區出口方向行駛，甲○○未及注意車前狀況
    ，騎乘機車之左前車頭遂撞及丙○○騎乘機車之左方車身，
    導致丙○○人車倒地，受有左足踝挫傷併撕裂傷之傷害，嗣
    基隆市警察局警員接獲勤務中心通報，前往現場處理時，甲
    ○○在場主動表明為肇事者而願接受裁判，上情始為警所悉
    。
二、案經丙○○訴由臺灣基隆地方法院檢察署檢察官偵查起訴。
    理  由
甲、程序事項
　　按最重本刑為3 年以下有期徒刑、拘役或專科罰金之罪，經
    第二審判決者，不得上訴於第三審法院，刑事訴訟法第376
    條第1 款定有明文。又除簡式審判程序、簡易程序及第376
    條第1 款、第2 款所列之罪之案件外，第一審應行合議審判
    ，96年3 月21日公布、同年月23日施行之刑事訴訟法第284
    條之1 亦有明文。本件被告甲○○係涉犯刑法第284 條第1
    項前段之過失傷害罪，屬最重本刑為3 年以下有期徒刑之罪
    ，依上開規定得行獨任審判，核先敘明。
乙、實體事項
壹、證據能力部分
一、按被告以外之人於偵查中向檢察官所為之陳述，除顯有不可
    信之情況者外，得為證據，刑事訴訟法第159 條之1 第2 項
    定有明文。經查，證人即告訴人丙○○於偵查中向檢察官所
    為之陳述，業經具結，且自筆錄內容觀之，並無不正取供之
    情事，而無顯不可信之情況，依上開規定，自有證據能力。
二、次按除顯有不可信之情況外，公務員職務上製作之紀錄文書
    、證明文書，得為證據，刑事訴訟法第159 條之4 第1 款定
    有明文。本件卷附道路交通事故現場圖，為到場處理之員警
    依現場狀況製作之紀錄文書，自文書之內容觀之，為描述性
    記載，而無顯不可信之情況，依上開規定，自得為本案之證
    據。
三、又按被告以外之人於審判外之言詞或書面陳述，除法律有規
    定者外，不得作為證據；又被告以外之人於審判外之陳述，
    雖不符合刑事訴訟法第159 條之1 至第159 條之4 之規定，
    而經當事人於審判程序同意作為證據，法院審酌該言詞陳述
    或書面陳述作成時之情況，認為適當者，亦得為證據，而當
    事人、代理人或辯護人於法院調查證據時，知有上開不得為
    證據之情形，而未於言詞辯論終結前聲明異議者，視有前項
    之同意，刑事訴訟法第159 條第1 項及第159 條之5 分別定
    有明文。本件告訴人於檢察事務官詢問時所為之陳述及告訴
    人之診斷證明書，雖為被告以外之人於審判外之言詞及書面
    陳述，然經本院於審判程序提示予被告並告以要旨，均經被
    告表示無意見，且未聲明異議，又本院審酌告訴人於檢察事
    務官詢問時筆錄之記載，並無不正取供之情事，且告訴人於
    接受檢察事務官詢問時並無具結之可能，另告訴人診斷證明
    書記載之應診日期為96年5 月27日，即為前揭車禍發生之當
    日，是就該等審判外言詞或書面陳述作成時之情況，均應認
    為適當，依前揭法條意旨，均得援為本案證據。
貳、事實認定部分
一、上開事實，業據被告於警詢、偵查及本院審理時均坦承不諱
    ，核與證人即告訴人丙○○所述之情節相符，另有長庚紀念
    醫院基隆分院之診斷證明書在卷可稽，足認被告之自白與事
    實相符，堪以採信。
二、按行經設有彎道、坡路、狹路、狹橋、隧道、學校、醫院標
    誌之路段、道路施工路段、泥濘或積水道路、無號誌之交岔
    路口及其他人車擁擠處所，或因雨霧致視線不清或道路發生
    臨時障礙，均應減速慢行，作隨時停車之準備；又汽車行駛
    時，駕駛人應注意車前狀況及兩車併行之間隔，並隨時採取
    必要之安全措施，道路交通安全規則第93條第1 項第2 款及
    第94條第3 項分別定有明文，此係屬一般駕駛人應有之交通
    常識及行車義務，不因行駛之路段是否屬於道路交通管理處
    罰條例第3 條第1 款所定之「道路」而異。本件被告騎乘機
    車行駛之路段，雖為社區○○道路，非屬道路交通管理處罰
    條例第3 條第1 款所定之「道路」，而無從適用道路交通管
    理處罰條例，然參酌上開所述，被告於社區○道路駕車行駛
    時，仍應負有上開注意義務，且停車場出入口係供車輛出入
    之公共場所，車輛出入頻繁，與首開道路交通安全規則第93
    條第1 項第2 款之例示處所性質相符，應該當該款所定「其
    他人車擁擠處所」之要件，故車輛行經停車場出入口時，亦
    應減速慢行，作隨時停車之準備；又據證人即基隆市警察局
    交通隊警員洪濤潔於本院審理時到庭證稱接獲交通隊之通報
    前往現場處理本件車禍事故，當時天候晴、路面乾燥等情，
    及自證人洪濤潔庭呈之現場照片觀之，堪認當時天候晴、屬
    日間光線、路面乾燥無缺陷，客觀上並無不能注意之情形；
    另被告自承行經停車場出入口時，為閃避自停車場駛出之自
    小客車，遂往左方行駛等語，且自卷附現場圖所示被告原行
    駛車道及被告與丙○○騎乘之機車發生擦撞之位置觀之，可
    見被告原行駛於道路右側，於行經停車場出入口時，始往左
    側行駛，當信被告行經停車場出入口，見自小客車自停車場
    駛出時，係因未及煞車始往左閃避，堪認被告於行經停車場
    出入口時，並未依上開注意義務減速慢行，致於看見自小客
    車自停車場駛出時，未能即時停車，復於往左閃避後，疏未
    注意車前狀況，與丙○○騎乘之機車發生擦撞，足認被告上
    開駕駛行為，確有過失甚明；再者，丙○○因機車發生擦撞
    後人車倒地，受有左腳踝挫傷併撕裂傷之傷害，與被告上開
    駕駛行為間，確具有相當因果關係，應屬無誤。至於被告固
    自承未領取駕駛執照，且有交通部公路總局臺北區監理所基
    隆監理站96年12月11日北監基二字第0960012896號函在卷可
    稽，惟考領駕駛執照係確認有無駕車資格之能力認定，與個
    案中駕駛人有無疏失一節未必有關，亦即未領取駕駛執照而
    駕車，並非必然會發生車禍肇事之結果，仍需依個案認定行
    為人未領取駕駛執照而駕車，與車禍事故之發生有無關聯，
    以認定過失責任之有無，本件並無積極證據足以證明被告未
    領取駕駛執照而駕車，與本件車禍之發生有何關聯，尚難逕
    行認定被告未領取駕駛執照而駕車之行為，亦屬被告對本件
    事故之發生具有過失之內涵，故公訴人以被告未領取駕駛執
    照而駕車，逕行推論被告就本件事故之發生確有過失一節，
    容有未洽，併此敘明。
三、又按慢車行駛至交岔路口，轉彎車輛應讓直行之汽車、慢車
    及行人優先通行，道路交通安全規則第125 條第7 款亦有明
    定。本件告訴人騎乘機車係自地下停車場駛出後左轉行駛，
    屬於轉彎車輛，被告則屬主線幹道之直行車輛，依據上開規
    定，告訴人應讓被告之車輛先行，惟告訴人並未停讓而逕行
    自停車場駛出後左轉行駛，就本件車禍事故之發生亦有過失
    。
四、綜上，被告騎乘機車行經地下停車場出入口時，疏未注意減
    速慢行，並注意車前狀況，採取必要之安全措施，致駕駛之
    車輛撞及丙○○自停車場駛出左轉行駛之機車，導致丙○○
    受有前開傷害，足認被告就本件車禍之發生確有過失，縱使
    丙○○亦有轉彎車未讓直行車之駕駛行為，而就本件車禍之
    發生同有過失，然仍無解於被告過失責任之認定；又被告之
    過失行為與丙○○之受傷結果間，具有相當因果關係，是以
    ，本件事證明確，被告犯行應堪認定。
、論罪科刑部分
一、核被告所為，係犯刑法第284 條第1 項前段之過失傷害罪。
二、次按汽車駕駛人，無駕駛執照駕車、酒醉駕車、吸食毒品或
    迷幻藥駕車、行駛人行道或行經行人穿越道不依規定讓行人
    優先通行，因而致人受傷或死亡，依法應負刑事責任者，加
    重其刑至2 分之1 ，道路交通管理處罰條例第86條第1 項定
    有明文。本件被告雖未領取駕駛執照駕車，並與丙○○駕駛
    之車輛發生擦撞，致丙○○受有前開傷害，然本件車禍事故
    之發生地點係屬社區○道路，非屬道路交通管理處罰條例第
    3 條第1 款所定之「道路」，已如前述，是就被告所為本件
    犯行，即無適用道路交通管理處罰條例第86條第1 項之規定
    加重其刑之餘地，附此敘明。
三、又按在有偵查犯罪職權之公務員知悉犯罪事實與犯罪之人前
    ，向該公務員陳述自己犯罪之事實，並願接受裁判，即屬自
    首（最高法院75年台上字第1634號、50年台上字第65號分別
    著有判例可資參照）。本件被告於肇事後留在現場，並於警
    員前往現場處理時，當場承認為肇事人，表示願接受裁判等
    情，業經證人洪濤潔證述明確，應足認定，而被告既在警方
    查悉其所為上開犯行前，主動向警員坦承犯行，並願接受裁
    判，參酌首揭所述，即成立自首，因認被告尚有悔意，爰依
    刑法第62條前段之規定減輕其刑。
四、爰審酌被告騎乘機車行經地下停車場出入口時，未注意減速
    慢行，始於見自小客車駛出停車場時不及煞車，反向左方行
    駛，復未注意車前狀況，與丙○○騎乘之機車發生擦撞，導
    致丙○○受傷之結果，且迄今未與丙○○達成和解，賠償丙
    ○○之損失，犯後態度難謂良好，然丙○○就本件車禍之發
    生亦有過失，且被告於警詢、偵查及本院審理時均坦承犯行
    ，又前無犯罪紀錄等一切情狀，量處如主文所示之刑，並諭
    知易科罰金之折算標準。
五、再按犯罪在96年4 月24日以前者，除中華民國96年罪犯減刑
    條例另有規定外，依下列規定減刑：一、死刑減為無期徒刑
    。二、無期徒刑減為有期徒刑20年。三、有期徒刑、拘役或
    罰金，減其刑期或金額2 分之1 ，96年7 月16日施行之中華
    民國96年罪犯減刑條例第2 條第1 項定有明文。本件被告之
    犯罪時間係在96年4 月24日之後，即無從適用該減刑條例予
    以減刑，附此敘明。
據上論斷，應依刑事訴訟法第299 條第1 項前段，刑法第284 條
第1 項前段、第62條前段、第41條第1 項前段，刑法施行法第1
條之1 ，判決如主文。
本案經檢察官乙○○到庭執行職務。
中　　華　　民　　國　　96　　年　　12　　月　　27　　日
                    交通法庭法    官  邰婉玲
以上正本證明與原本無異。
如不服本判決應於收受本判決後10日內向本院提出上訴書狀，其
未敘述上訴理由者，並得於提起上訴後10日內向本院補提理由書
狀（均須按他造當事人之人數附繕本）「切勿逕送上級法院」。
中　　華　　民　　國　　96　　年　　12　　月　　27　　日
                            書 記 官  彭筠凱
附錄所犯法條：
中華民國刑法第284 條第1 項
（過失傷害罪）
因過失傷害人者，處 6 月以下有期徒刑、拘役或 5 百元以下罰
金，致重傷者，處1年以下有期徒刑、拘役或5百元以下罰金。
